臺灣新北地方法院三重簡易庭民事判決
110年度重簡字第1808號
原      告  林義淵  
訴訟代理人  粘舜權律師
被      告  吳長壽  

上列當事人間請求確認本票債權不存在事件，本院於民國111年3
月17日言詞辯論終結，判決如下：
　　主　    文
一、確認被告持有如附表所示之本票及利息，對於原告之本票債
    權請求權不存在。
二、訴訟費用由被告負擔。
    事  實  及  理  由
一、按確認法律關係之訴，非原告有即受確認判決之法律上利益
    者，不得提起之，民事訴訟法第247 條第1 項前段定有明文
    。被告持有如附表所示之本票（下稱系爭本票），向本院聲
    請強制執行之裁定，經本院以110 年度司票字第8084號裁定
    准許在案，足見原告有即受強制執行之危險，而原告否認系
    爭本票債權請求權存在，則兩造間因被告對原告票據債權請
    求權之法律關係存否不明確，致原告在私法上之地位有受侵
    害之危險，而此項危險得以對於被告之確認判決除去之，是
    原告於本件自有即受確認判決之法律上利益，合先敘明。
二、原告主張：
　　被告持有原告於民國98年簽發之系爭本票一紙，然當時原告
    簽發系爭本票時，僅於發票人欄簽名蓋手印，其餘欄位均為
    空白，並未填寫，是系爭本票應為無效票據。又系爭本票係
    基於消費借貸契約向被告借款而交付，然被告並未依約交付
    借款予原告，因此借貸契約並未生效。原告應舉證證明系爭
    本票有關金額、發票日之記載為真正，並應就借款已交付之
    事實舉證。原告否認有積欠車輛租金228,600元。車輛租金
    原告於98年9月28日返還車輛時，即已繳清，且自原告於98
    年9月28日返還車輛迄今已近13年，縱認原告需給付租金及
    損害賠償之修理費用，亦已超過請求權時效。原告與被告間
    並沒有原因關係存在，而系爭本票係被告無對價或惡意取得
    。並聲明：確認被告所持有如附表所示之本票債權及利息，
    對於原告之本票債權請求權不存在。
三、被告則以：
　　系爭本票之原因關係是原告向被告經營之永聯小客車租賃有
    限公司（下稱永聯公司）承租車輛，為擔保租金給付以及車
    輛毀損之修理費開立。而原告承租之車輛，每日租金為1,80
    0元，原告共承租127天，租金共228,600元，原告分文未付
    ；另原告雖交還車輛，但車輛有毀損情形，被告代墊修理費
    約28萬元。且依照原告簽立之汽車出租約定切結書、授權書
    亦記載，如違反租賃契約約定而成立租賃債務，原告同意無
    條件授權永聯公司完成系爭本票之票據要式條件，被告聲請
    本票裁定於法有據等語置辯，並聲明：請求駁回原告之訴。
四、本院之判斷：
　㈠按票據係文義證券及無因證券，票據行為一經成立發生票據
    債務後，即與其基礎之原因關係各自獨立，執票人關於票據
    給付之原因，不負證明之責，應由票據債務人就其抗辯之原
    因事實先負舉證責任，俾貫徹票據無因性之本質，以維票據
    流通性（最高法院107年度台簡上字第7號判決意旨參照）。
    次按本票發票人就本票上應記載事項之填寫，不論絕對或相
    對應記載事項，凡自行決定效果意思後，再囑託他人據之完
    成票據行為者，或授權他人於代理權限內，由該他人自己決
    定效果意思，並以本人名義完成票據行為，效果直接歸屬於
    本人者，皆無不可，不以發票人自己填載為必要（最高法院
    104年度台簡上字第12號判決意旨參照）。本件原告固主張
    系爭本票於簽發時僅有其簽名手印，其餘欄位均未記載，應
    為無效票據；系爭本票簽發之原因關係為消費借貸，被告未
    交付借款；系爭本票所擔保之租金債務，業已清償等云云。
    惟查，原告曾於98年5月24日向永聯公司租賃汽車，並書立
    有汽車出租約定切結書在卷可考（下稱系爭切結書），系爭
    切結書所附授權書上亦記載：「本人茲向貴公司租用轎車使
    用，在本人使用期間為保證負責，同時本人並同意如違反租
    賃契約上之約定而成立租賃債務時，同意無條件授權貴公司
    完成票號No.014387之票據要式條件...」等語（本院卷第41
    頁），是被告辯稱系爭本票係為擔保租賃債務所簽發，尚非
    無稽。且依系爭切結書所附授權書之記載，縱系爭本票於原
    告簽名時，尚未記載其他欄位，但原告既已授權由永聯公司
    填載，則經永聯公司填載後，系爭本票即屬有效之票據，執
    是，原告主張系爭本票為無效票據、原因關係為消費借貸等
    云云，即無可採。
　㈡惟按無對價或以不相當之對價取得票據者，不得享有優於其
    前手之權利；以租賃動產為營業者之租價請求權，因二年間
    不行使而消滅；因侵權行為所生之損害賠償請求權，自請求
    權人知有損害及賠償義務人時起，二年間不行使而消滅，自
    有侵權行為時起，逾十年者亦同，票據法第14條第2項、民
    法第127條第1項第3款、第197條第1項分別定有明文。又票
    據法第14條第2 項規定，無對價取得票據者，不得享有優於
    其前手之權利，係指票據債務人得以與執票人前手間原因關
    係為抗辯（最高法院107年度台簡上字第56號判決意旨參照
    ）。經查，被告為永聯公司之法定代理人，又系爭本票上並
    未記載受款人之姓名，亦無何背書之記載，且被告亦未說明
    以若干對價取得系爭本票，應可推認被告係無對價或以不相
    當之對價取得系爭本票，則原告得以與執票人前手即永聯公
    司間原因關係為抗辯。又系爭本票係為擔保因租賃關係所生
    之債務，依被告所述包括租賃車輛之租金以及車輛毀損之維
    修費用，而系爭切結書亦記載，原告於98年9月28日交還車
    輛，是縱原告向永聯公司租賃車輛，有租金未付或是因故意
    過失致租賃之車輛毀損之情形，永聯公司依民法第127條第1
    項第3款、第197條第1項規定，得向原告主張之債權，業已
    於100年9月28日罹於請求權時效，原告自得拒絕給付，而被
    告既不得享有優於其前手即永聯公司之權利，則原告主張系
    爭本票之原因關係均罹於時效，而拒絕給付，應屬有據。
五、綜上所述，系爭本票債權之原因關係請求權既已罹於時效，
    是原告行使時效抗辯權，並請求如主文第一項所示，為有理
    由，應予准許。
六、訴訟費用負擔之依據：民事訴訟法第78條。
中　　華　　民　　國　　111 　年　　4 　　月　　11　　日
                  三重簡易庭  法  官  王凱俐
以上正本係照原本作成。
如不服本判決，應於送達後20日內，向本院提出上訴狀並表明上
訴理由，如於本判決宣示後送達前提起上訴者，應於判決送達後
20日內補提上訴理由書（須附繕本）。
如委任律師提起上訴者，應一併繳納上訴審裁判費。
中　　華　　民　　國　　111 　年　　4 　　月　　11　　日
                              書記官  林穎慧

附表：
發票人 票據號碼 票面金額(新臺幣) 發票日 到期日 林義淵 TH014387 伍拾萬元 98年5月24日 110年2月2日